【裁判字號】    90,裁,662
【裁判日期】    900831
【裁判案由】    遺產稅
【裁判全文】
最  高  行  政  法  院  裁  定                      九十年度裁字第六六二號
    原      告  己○○
                戊○○
                甲○○
                丁○○
                乙○○
                丙○○
    共      同
    訴訟代理人  陳昌羲        律師
    被      告  財政部臺北市國稅局
    代  表  人  張盛和
右當事人間因遺產稅事件，原告不服行政院中華民國八十八年九月十四日臺八八訴字
第三四五六一號再訴願決定，提起行政訴訟。關於夫妻剩餘財產分配請求權、遺產中
坐落臺北市○○區○○段一小段一六○地號土地之公共設施道路用地扣除額、免稅額
、配偶及直系血親卑親屬之扣除額、稅率及申請以臺北市○○區○○段一小段一六○
地號土地抵繳遺產稅部分，本院裁定如左：
    主  文
原告之訴駁回。
訴訟費用由原告負擔。
    理  由
按「納稅義務人對於核定稅捐之處分如有不服，依核定稅額通知書所載有應納稅額或
應補徵稅額者，應於繳款書送達後，於繳納期間屆滿翌日起算三十日內，依規定格式
，敘明理由，連同證明文件，申請復查。」、「納稅義務人對稅捐稽徵機關之復查決
定如有不服，得依法提起訴願及行政訴訟」為稅捐稽徵法第三十五條第一項第一款及
第三十八條第一項所規定。是申請復查，為提起訴願以前必先踐行之程序，若未經復
查而逕行提起訴願，即非法之所許，本院六十二年度判字第九十六號亦著有判例。本
件被繼承人藍自傑於八十三年十一月一日死亡，由原告等共同繼承，遺產稅申報期限
申准延至八十四年八月一日，嗣由原告己○○代表全體繼承人於八十四年七月二十八
日向被告申報遺產稅，經核定遺產總額為新臺幣（下同）二九、五七一、二三九元，
遺產淨額二三、九二一、二三九元，應納稅額六、三四四、六二一元，並以渠等漏報
被繼承人所有第一銅鐵工業股份有限公司投資額二、七三九元、臺灣銀行和平分行存
款利息三一、四九二元、彰化商業銀行大安分行存款五七、三八四元及中華商業銀行
營業部存款八、五○○、○○○元，合計八、五九一、六一五元，乃依行為時遺產及
贈與稅法第四十五條規定，按所漏稅額處以一倍罰鍰計二、九二一、一四九元。原告
等不服，就被繼承人死亡前未償債務、喪葬費、被繼承人配偶之生母扣除額及罰鍰部
分，申經復查結果，未准變更。原告復就上開項目及夫妻剩餘財產分配請求權、遺產
中坐落臺北市○○區○○段一小段一六○地號土地之公共設施道路用地扣除額及適用
八十四年一月十三日修正後遺產及贈與稅法規定扣除免稅額與配偶、直系血親卑親屬
繼承人之扣除額、稅率及申請以臺北市○○區○○段一小段一六○地號及同區○○段
○○段三四四地號土地抵繳遺產稅部分提起訴願，經訴願決定就其中關於夫妻剩餘財
產分配請求權、遺產中坐落臺北市○○區○○段一小段一六○地號土地之公共設施道
路用地扣除額及適用八十四年一月十三日修正後遺產及贈與稅法規定扣除免稅額與配
偶、直系血親卑親屬繼承人之扣除額、稅率部分，以原告等於申請復查時並未就上開
項目提出復查申請，程序即有未合，應不受理。又關於申請以臺北市○○區○○段一
小段一六○地號土地抵繳遺產稅部分，原告等於訴願時始提出，之前並未向被告申請
抵繳，非本案所能審究，應由原告等另案向被告申請等由，認原告此部份之訴願為不
合法予以駁回。原告等不服，提起再訴願，再訴願決定就上開部分亦持與訴願決定相
同之論見，並指明關於夫妻剩餘財產分配請求權部分，原告等雖未於復查時申請，而
於訴願時始行主張，惟自被繼承人死亡之日起算，尚未逾五年之時效，應由訴願機關
移由被告機關另案辦理。揆諸首揭規定及說明，均無不合。原告雖以其係對被告就藍
自傑遺產稅事件所為核定應納稅額六、三四四、六二一元，並處以罰鍰之行政處分不
服，原告不服之理由有數端，縱於復查程序中漏未提出，惟於訴願中提出並無礙其對
於原處分不服之性質，且各項理由或有牽連，強行割裂於行政救濟審查時亦難窺其全
貌，徒增程序之繁瑣，有違行政救濟之本旨云云。惟查納稅義務人對核定稅捐之處分
不服時，依稅捐稽徵法第三十五條第一項第一款及第三十八條規定之意旨，應先提起
復查後，始得循序提起行政救濟。是復查為稅捐稽徵法關於行政救濟先行程序之特別
規定，原告就上開項目未踐行復查程序，而逕行提起訴願及行政訴訟，揆諸首揭說明
，即非法之所許。其本部分之起訴為不合法，應予駁回。
據上論結，本件原告之訴為不合法，爰依行政訴訟法施行法第二條、行政訴訟法第一
百零七條第一項第十款、第一百零四條、民事訴訟法第九十五條、第七十八條，第八
十五條第一項前段，裁定如主文。
中    華    民    國      九十      年      八        月    三十一      日
                    最 高 行 政 法 院  第 三 庭
                                審 判 長 法  官      曾  隆  興
                                         法  官      劉  鑫  楨
                                         法  官      徐  樹  海
                                         法  官      鄭  淑  貞
                                         法  官      林  家  惠
右  正  本  證  明  與  原  本  無  異
                                         法院書記官  阮  桂  芬
中    華    民    國      九十      年      八        月    三十一      日


司法院資訊處製作；財團法人民間司法改革基金會備份。
